【裁判字號】    98,交上易,1240
【裁判日期】    980731
【裁判案由】    過失傷害
【裁判全文】
臺灣高等法院臺中分院刑事判決      98年度交上易字第1240號
上  訴  人  臺灣臺中地方法院檢察署檢察官
被      告  黃文光（越南姓名甲○○○○ ○○○ ○○○○○）
                    統一編號：B0000000號
上列上訴人因過失傷害案件，不服臺灣臺中地方法院98年度交易
字第249號中華民國98年6月30日第一審判決（起訴案號：臺灣臺
中地方法院檢察署98年度調偵字第96號），提起上訴，本院判決
如下：
    主  文
上訴駁回。
    理  由
一、依刑事訴訟法第350條、第361條、第362條、第367條規定，
    不服地方法院之第一審判決而上訴者，須提出上訴書狀，並
    應敘述具體理由，為上訴必備之程式；其所提出之書狀未敘
    述上訴理由，或僅曾以言詞陳述上訴理由者，均應於上訴期
    間屆滿後二十日內補提理由書於第一審法院。第一審法院經
    形式審查，認逾期未補提上訴理由者，應定期間先命補正；
    逾期未補正者，為上訴不合法律上之程式，應以裁定駁回。
    倘已提出上訴理由，但所提非屬具體理由者，則由第二審法
    院以上訴不合法律上之程式，判決駁回。而所謂具體理由，
    必係依據卷內既有訴訟資料或提出新事證，指摘或表明第一
    審判決有何採證認事、用法或量刑等足以影響判決本旨之不
    當或違法，而構成應予撤銷之具體事由，始克當之（例如：
    依憑證據法則具體指出所採證據何以不具證據能力，或依憑
    卷證資料，明確指出所為證據證明力之判斷如何違背經驗、
    論理法則）；倘僅泛言原判決認定事實錯誤、違背法令、量
    刑失之過重或輕縱，而未依上揭意旨指出具體事由，或形式
    上雖已指出具體事由，然該事由縱使屬實，亦不足以認為原
    判決有何不當或違法者（例如：對不具有調查必要性之證據
    ，法院未依聲請調查亦未說明理由，或援用證據不當，但除
    去該證據仍應為同一事實之認定），皆難謂係具體理由，俾
    與第二審上訴制度旨在請求第二審法院撤銷、變更第一審不
    當或違法之判決，以實現個案救濟之立法目的相契合，並節
    制濫行上訴（最高法院97年度臺上字第892號判決意旨可資
    參照）。又理由是否具體，則屬第二審法院審查之範圍，不
    在命補正之列，亦即上訴書狀已記載理由，並有具體之敘述
    時，其上訴既屬合法，第二審法院固應就其理由之是否可取
    ，為實體之審理及判斷；如認其上訴書狀雖記載理由，但並
    未具體敘述時，則無須再命補正，可逕認其上訴不合法，以
    判決駁回之（此有最高法院97年度臺上字第1281號判決意旨
    可參）。
二、檢察官不服原審判決提起上訴，其上訴狀所載理由，係以：
（一）茲據告訴人乙○○具狀請求上訴，略以︰「被告黃文光駕
      駛自行車至右側縮減道路凸出電線桿前，理應向右側路邊
      行駛，放慢行車速度慢慢向左邊行或停止行駛察看後方有
      無來車，因無遵守停、看等動作，疏於注意後方車輛，突
      然偏左行駛，因事發突然，令告訴人乙○○急速閃避不及
      ，致撞及黃文光後載之友人陽庭通之左腳，因而遭勾到致
      機車失去平衡而摔傷，故黃文光上開疏於注意情節，使告
      訴人因而受傷，理應負過失傷害之責任，乃原審竟判決其
      無罪，理應請求提起上訴」等語前來。
（二）經核閱上開聲請人所述事項，認其聲請上訴尚非顯無理由
      ，爰附送原聲請狀並引用其理由，請將原判決撤銷，更為
      適當合法之判決等語。
三、經查：
（一）告訴人請求檢察官提起上訴之理由，業經原審於判決書中
      詳敘其調查、取捨證據之結果及憑以認定犯罪事實之心證
      理由，並就被告之辯詞及對其有利之證據，何以足以採信
      ，予以論述說明，從形式上觀察，原審判決尚無不當或違
      法之情形存在。告訴人請求上訴意旨經核係置原判決所為
      明白論斷於不顧，仍持已為原判決指駁說明之陳詞再事爭
      辯，及對於原審法院取捨證據與自由判斷證據證明力之職
      權行使，徒以自己之說詞，泛指其為違法，難認符合首揭
      之上訴具體理由。
（二）按上訴書狀應敘述之理由，係指上訴書狀本身應敘述上訴
      理由而言，非可引用或檢附其他文書代替，以為上訴之理
      由（最高法院69年臺上字第2724號判例意旨可資參照），
      本件檢察官上訴，僅引用告訴人之請求上訴狀內容，引用
      為上訴理由，核與上開判例意旨不合。況且刑事訴訟法第
      344條第2項原規定：「告訴人或被害人對於下級法院之判
      決有不服者，亦得具備理由，請求檢察官上訴，除顯無理
      由者外，檢察官不得拒絕。」，嗣經民國96年7月4日總統
      令修正公布，將該項後段之「除顯無理由者外，檢察官不
      得拒絕」予以刪除，其立法意旨亦與上開判決要旨相符，
      故檢察官不得僅以告訴人請求上訴尚非顯無理由，而逕引
      用或檢附聲請上訴狀，否則即難認其上訴有具體理由。
四、綜上所述，本院依形式上觀察認原審判決認事用法並無違法
    或不當之處，檢察官上訴理由並未依據卷內既有訴訟資料或
    提出新事證，指摘或表明第一審判決有何採證認事、用法或
    量刑等足以影響判決本旨之不當或違法，而構成應予撤銷之
    具體事由，自非屬得上訴第二審之具體理由。依上揭法律規
    定及判決意旨，檢察官提起之第二審上訴不合法律上程式，
    爰不經言詞辯論，判決駁回上訴。
據上論斷，應依刑事訴訟法第367條前段、第372條，判決如主文
。
中    華    民    國    98    年    7     月    31    日
            刑事第五庭  審判長法  官  趙  春  碧
                              法  官  何  秀  燕
                              法  官  楊  真  明
以上正本證明與原本無異。
不得上訴。
                              書記官  李  淑  芬
中    華    民    國    98    年    7     月    31    日


司法院資訊處製作；財團法人民間司法改革基金會備份。
